【裁判字號】    98,台抗,874
【裁判日期】    981105
【裁判案由】    聲請撤銷假扣押
【裁判全文】
最高法院民事裁定              九十八年度台抗字第八七四號
再 抗告 人  欣新安瓦斯防爆設備股份有限公司
法定代理人  乙○○
訴訟代理人  陳化義律師
上列再抗告人因與甲○○（原名劉素美）間聲請撤銷假扣押事件
，對於中華民國九十八年八月二十六日台灣高等法院裁定（九十
八年度抗字第一二六五號），提起再抗告，本院裁定如下：
    主  文
原裁定廢棄，應由台灣高等法院更為裁定。
    理  由
本件相對人甲○○聲請台灣桃園地方法院（下稱桃園地院）裁定
准予撤銷該院於民國九十二年八月二十日所為之九十二年度全字
第四四五八號假扣押裁定。再抗告人對之提起抗告。原法院以：
再抗告人於聲請假扣押時，未明確主張其所欲保全之本案請求，
經相對人聲請桃園地院以九十二年度聲字第八二四號裁定限期命
其起訴後，再抗告人乃以其簽發面額共新台幣（下同）一百六十
萬元支票四紙（下稱系爭支票）委託總經理莊榮兆向訴外人黃玉
彬購買坐落台北市○○街一四七巷五號四樓房屋及其基地應有部
分（下稱系爭不動產），莊榮兆竟將支票貸與相對人為支付買受
該不動產之價金，其已受讓莊榮兆該項請求權，且相對人取得系
爭支票無法律上原因為由，依侵權行為、消費借貸、不當得利等
法律關係，訴請相對人給付一百六十萬元本息，經最高法院以九
十五年度台上字第一八○七號判決再抗告人敗訴確定後，再抗告
人再以相對人於九十二年二月十日同意於三個月內返還上開款項
，否則願將系爭不動產移轉登記為伊名下，詎相對人未履行協議
，且於不動產上設定本金最高限額二百六十四萬元抵押權為由，
依民法第二百二十七條之二、第二百二十六條、第二百五十六條
、第二百六十條規定，訴請相對人返還一百六十萬元本息，亦經
最高法院以九十八年度上字第七八三號裁定駁回其上訴而告確定
，足認再抗告人聲請假扣押所欲保全之請求，即係上開損害賠償
等事件所主張之請求，而其就該等事件之本案訴訟既受敗訴判決
確定，相對人聲請撤銷假扣押裁定，自屬有據，應予准許。至再
抗告人主張系爭假扣押之本案請求為返還價金請求權，現由桃園
地院以九十八年度審訴字第三○七四號民事事件審理中云云，然
再抗告人聲請假扣押所主張之請求原因事實，並無價金返還請求
權之敘述，尚難認系爭假扣押裁定所保全之債權為價金返還請求
權。爰裁定維持桃園地院所為准許相對人上開聲請之裁定，駁回
再抗告人之抗告。
查債權人受本案敗訴判決確定，依民事訴訟法第五百三十條第一
項規定，債務人固得聲請撤銷假扣押裁定，惟所謂受本案敗訴判
決確定，係指債權人依假扣押所欲保全強制執行之請求，經本案
之實體確定判決確認其不存在或不得行使者而言。又債權人起訴
請求給付之原因事實，須與其於聲請假扣押時所表明請求之原因
事實相同，始得認其已就所欲保全之債權提起本案訴訟。本件再
抗告人聲請假扣押之書狀係記載：伊簽發系爭支票委託相對人向
黃玉彬購買系爭不動產，詎相對人竟將該不動產登記自己名下，
經伊促請退錢，置之不理，近聞相對人有隱匿財產之情事，若不
在起訴請求退款之前，就相對人所有財產予以假扣押，惟恐將來
有不能受清償之虞等語（見原法院卷第一五頁），所表明其欲保
全之權利，似為對於因委託相對人購買不動產所交付價金之返還
請求權。果爾，再抗告人主張系爭假扣押之本案請求為返還價金
請求權，現由桃園地院以九十八年度審訴字第三○七四號民事事
件審理中云云，是否毫無可採，非無研求餘地。原審未詳加審究
，以再抗告人聲請假扣押時，未明確主張其所欲保全之本案請求
，且無價金返還請求權之敘述，遽認其已受敗訴判決之損害賠償
等事件即為本案訴訟，並認其上開主張為不可採，不無可議。再
抗告意旨，指摘原裁定違背法令，求予廢棄，非無理由。
據上論結，本件再抗告為有理由。依民事訴訟法第四百九十五條
之一第二項、第四百七十七條第一項、第四百七十八條第二項，
裁定如主文。
中    華    民    國  九十八  年   十一   月    五    日
                      最高法院民事第六庭
                          審判長法官  劉  福  來
                                法官  陳  國  禎
                                法官  陳  重  瑜
                                法官  吳  麗  女
                                法官  簡  清  忠
      本件正本證明與原本無異
                                      書  記  官
中    華    民    國  九十八  年   十一   月   十七   日
                                                      Ｅ


司法院資訊處製作；財團法人民間司法改革基金會備份。
